ACORDAO-COMPLETO-2487838

ACÓRDÃO 10676/2021 ATA 27/2021 - PRIMEIRA CÂMARA

VISTOS, relatados e discutidos estes autos de embargos de declaração opostos ao Acórdão 8389/2021-TCU-Primeira Câmara, 
ACORDAM os Ministros do Tribunal de Contas da União, reunidos em sessão da Primeira Câmara, ante as razões expostas pelo relator, em:
9.1. nos termos dos arts. 32, inciso II, e 34 da Lei 8.443/1992, conhecer do presente recurso;
9.2. quanto ao mérito, negar-lhe provimento, mantendo inalterados os termos do acórdão recorrido; e
9.3. dar ciência à recorrente.

Embargos de declaração opostos contra decisão que não conheceu de recurso de reconsideração por ser intempestivo e não apresentar fatos novos.

Primeira Câmara

Entidades/órgãos do Governo do Estado do Pará

3. Recorrente: Distribuidora Brasil Ltda. (05.004.631/0001-00)

13.1. Ministros presentes: Walton Alencar Rodrigues (Presidente), Benjamin Zymler (Relator), Vital do Rêgo e Jorge Oliveira.
13.2. Ministros-Substitutos presentes: Augusto Sherman Cavalcanti e Weder de Oliveira.

ACORDAO-COMPLETO-2546349

Acórdão 4802/2022 - Primeira Câmara

BENJAMIN ZYMLER

Ministro Benjamin Zymler

Trata-se de embargos de declaração opostos pela empresa Distribuidora Brasil Ltda. contra o Acórdão 8389/2021-TCU-Primeira Câmara, que, no que interessa ao embargante, não conheceu de recurso de reconsideração por ele interposto, por ser intempestivo e não apresentar fatos novos.
2.	O Acórdão 14063/2020-TCU-Primeira Câmara, atacado por meio do recurso de reconsideração supracitado, cuidou de tomada de contas especial originada da conversão de representação, nos termos do Acórdão 7906/2010-TCU-Primeira Câmara, que apurou irregularidades nas aquisições de merenda escolar com recursos originários do Programa Nacional de Alimentação Escolar (Pnae) , repassados pelo Fundo Nacional de Desenvolvimento da Educação (FNDE) à Secretaria de Estado de Educação do Pará (Seduc/PA) , no exercício de 2008.
3.	Em essência, foram identificados pagamentos sem a correspondente entrega de produtos alimentícios nas Dispensas de licitação 58/2008 e 79/2008, ocasionando prejuízo ao erário no valor de R$ 875.924,64.
4.	No âmbito desta Corte de Contas, foram citados o sr. Ely Benevides Sousa Filho, secretário adjunto de logística da Seduc/PA à época; as sras. Maysa dos Santos Martins Furtado e Marcela Rassy Teixeira, responsáveis pela Coordenadoria de Assistência ao Estudante (CAE/Seduc) ; o sr. Isaías de Sousa da Silva, na qualidade de agente administrativo; e as empresas Distribuidora Brasil Ltda. e C. Ribeiro Distribuidora Ltda., tendo em vista o ateste e o pagamento de produtos sem documentos comprobatórios da efetiva entrega.
5.	Em paralelo, foram também realizadas audiências da sra. Marcela Rassy Teixeira, do sr. Ely Benevides Sousa Filho e da sra. Maysa dos Santos Martins Furtado por terem concordado com contratações emergenciais por prazo superior a 180 dias. 
6.	O feito prosseguiu regularmente e, por meio do Acórdão 14063/2020-TCU-Primeira Câmara deste Tribunal julgou regulares as contas do sr. Isaías de Sousa da Silva, dando-lhe quitação plena, bem como julgou irregulares as contas dos srs. Ely Benevides Sousa Filho, Maysa dos Santos Martins Furtado e Marcela Rassy Teixeira e das empresas Distribuidora Brasil Ltda. e C. Ribeiro Distribuidora, condenando-os ao pagamento solidário de débito, além de multa individual, conforme abaixo transcrito:
	"9.3.1. Ely Benevides Sousa Filho em solidariedade com Maysa dos Santos Martins Furtado, Marcela Rassy Teixeira e Distribuidora Brasil Ltda.:
	Data
	Valor Original (R$) 

	23/12/2008
	157.946,07

9.3.2. Ely Benevides Sousa Filho em solidariedade com Marcela Rassy Teixeira e Distribuidora Brasil Ltda.:
	Data
	Valor Original (R$) 

	19/12/2008
	536.704,89

	30/10/2008
	91.220,99

9.3.3. Ely Benevides Sousa Filho em solidariedade com Maysa dos Santos Martins Furtado, Marcela Rassy Teixeira e C. Ribeiro Distribuidora Ltda.:
	Data
	Valor Original (R$) 

	19/12/2008
	90.052,69

9.4. aplicar a Ely Benevides Sousa Filho, Maysa dos Santos Martins Furtado, Marcela Rassy Teixeira, Distribuidora Brasil Ltda. e C. Ribeiro Distribuidora multas individuais previstas no art. 57, da Lei 8.443/1992, nos valores a seguir especificados, com a fixação do prazo de quinze dias, a contar da notificação, para que comprovem, perante o Tribunal (art. 214, inciso III, alínea "a", do Regimento Interno) , o recolhimento das dívidas ao Tesouro Nacional, atualizadas monetariamente, desde a data do presente acórdão até a do efetivo recolhimento, se forem pagas após o vencimento, na forma da legislação em vigor;
	Responsável
	Valor da Multa (R$) 

	Ely Benevides Sousa Filho
	150.000,00

	Marcela Rassy Teixeira
	100.000,00

	Maysa dos Santos Martins Furtado
	30.000,00

	Distribuidora Brasil Ltda.
	200.000,00

	C. Ribeiro Distribuidora
	35.000,00"

7.	Inconformadas, as sras. Marcela Rassy Teixeira e Maysa dos Santos Martins Furtado interpuseram recursos de reconsideração (peças 488 e 498, respectivamente) , os quais, em exame preliminar de admissibilidade por parte da Secretaria de Recursos (Serur) , receberam proposta no sentido de serem conhecidos, com fundamento nos arts. 32, inciso I, e 33 da Lei 8.443/1992 (peças 491 e 529, respectivamente) .
8.	A empresa Distribuidora Brasil Ltda., do mesmo modo, interpôs recurso de reconsideração (peça 497) , o qual, diversamente, recebeu proposta no sentido de não ser conhecido, por restar intempestivo e não apresentar fatos novos, nos termos do art. 33 da Lei 8.443/92 c/c o art. 285, caput e § 2º, do RITCU (peça 530) . O representante do MP/TCU ratificou a proposta da unidade técnica.
9.	Ato contínuo, foi exarado o Acórdão 8.389/2021, por intermédio do qual a Primeira Câmara desta Corte de Contas não conheceu do recurso da empresa Distribuidora Brasil Ltda., in verbis:
	"Considerando que, por meio do Acórdão 14063/2020-TCU-Primeira Câmara, esta Corte julgou irregulares as contas de Ely Benevides Sousa Filho, Maysa dos Santos Martins Furtado, Marcela Rassy Teixeira, Distribuidora Brasil Ltda. e C. Ribeiro Distribuidora, condenando-os em débito solidário e aplicando-lhes multas individuais, em razão de irregularidades nas aquisições de merenda escolar com recursos do Programa Nacional de Alimentação Escolar repassados à Secretaria de Estado de Educação do Pará, no exercício de 2008;
	Considerando que o art. 22, inciso I, da Lei 8.443/1992 dispõe que as comunicações realizadas pelo Tribunal devem observar a forma estabelecida no RITCU, o qual, por sua vez, estabelece, em seu art. 179, inciso II, que as comunicações processuais far-se-ão mediante carta registrada, com aviso de recebimento que comprove a entrega no endereço do destinatário;
	Considerando que a recorrente, Distribuidora Brasil Ltda., foi validamente notificada da decisão impugnada na data de 27/1/2021 (peça 476) e que o termo a quo para análise da tempestividade foi o dia 28/1/2021;
	Considerando que o termo final para a interposição de recurso de reconsideração foi 11/2/2021 e que a sua interposição se deu em 18/2/2021, sendo, portanto, intempestivo;
	Considerando que, de acordo com o art. 32, parágrafo único, da Lei 8.443/1992, não se conhecerá de recurso interposto fora do prazo, salvo em razão da superveniência de fatos novos, na forma do RITCU;
	Considerando que o art. 285, § 2º, do RITCU, dispõe que "não se conhecerá de recurso de reconsideração quando intempestivo, salvo em razão de superveniência de fatos novos e dentro do período de cento e oitenta dias contado do término do prazo indicado no caput, caso em que não terá efeito suspensivo";
	Considerando que, no caso concreto, não houve a apresentação de documentos novos, mas apenas de novos argumentos, que não se encaixam no conceito de "fato novo" adotado por esta Corte, conforme consolidada jurisprudência (Acórdão 2860/2018-TCU-Segunda Câmara, 1.760/2017-1ª Câmara, 1.285/2011-2ª Câmara, 923/2010-Plenário, 323/2010-1ª Câmara e 6.989/2009-1ª Câmara, dentre outros) ;
	Considerando a manifestação da Serur que, em exame de admissibilidade, recomendou o não conhecimento do presente recurso (peça 530) ; e
	Considerando, por fim, a manifestação do Parquet especializado, que anuiu ao posicionamento da unidade técnica quanto ao não conhecimento do apelo recursal (peça 539) ;
	Os Ministros do Tribunal de Contas da União, reunidos em sessão da Primeira Câmara, ACORDAM, por unanimidade, com fundamento no art. 32, inciso I e parágrafo único, da Lei 8.443/1992 c/c os arts. 143, inciso IV, alínea "b", e 285, caput e § 2º, do RITCU, quanto ao processo a seguir relacionado, em não conhecer do recurso de reconsideração interposto pela empresa Distribuidora Brasil Ltda. por restar intempestivo e não apresentar fatos novos, dando-se ciência dessa decisão ao interessado."
10.	Agora, a empresa Distribuidora Brasil Ltda. opõe embargos de declaração por meio dos quais suscita a existência de obscuridade no julgado acima com base nos seguintes argumentos (peça 549) :
	a) as notas fiscais impugnadas foram emitidas em 2008 e a expedição do ofício citatório da empresa deu-se em 21/6/2018, razão pela qual teria havido a incidência do prazo prescricional reconhecido pelo próprio TCU no Acórdão 1441/2016-TCU-Plenário, que o fixou em dez anos, contados da instauração da tomada de contas especial;
	b) a contagem do prazo prescricional deve atentar para o fato gerador, não se fixando na data da emissão das notas fiscais (4/12/2008) , mas na data da efetiva contratação, motivo pelo qual, instaurado o processo originário de representação em 24/3/2008, e efetuada a citação inicial em 21/6/2018, seria forçoso reconhecer que a prescrição se consumou;
	c) a atuação do TCU no espectro do controle e fiscalização deve ter como firme o limite temporal de cinco anos para atuação, como definido na Lei 9.873/1999 e no Decreto 20.910/1932, para garantir estabilidade ao quadro de atuação administrativa que vise à aplicação de sanção;
	d) recentemente, o STF passou a decidir reiteradamente pela aplicação da Lei 9.873/1999 para regular as relações e os limites de atuação do TCU no controle externo;
	e) o STF, ao julgar o Recurso Extraordinário 636.886/AL, consolidou o entendimento de que é prescritível a pretensão de ressarcimento ao erário fundada em decisão de Tribunal de Contas; e
	f) considerando que a data de instauração da presente tomada de contas especial foi 24/3/2008, que a inclusão da empresa Distribuidora Brasil Ltda. como responsável deu-se somente com a prolação do Acórdão 7906/2010-TCU-Primeira Câmara e que a sua citação ocorreu com a expedição do Ofício 1.076, de 21/6/2018, restou configurada a decadência quinquenal.
11.	Diante disso, a embargante pleiteia que sejam recebidos os presentes embargos para, no mérito, ser reconhecida "a ocorrência de decadência do direito de prosseguir na apuração em TCE, ou, assim não entendendo, que acolha a prescrição decenal definida no bojo do v. Acórdão 1441/2016-TCU-Plenário ou reconheça a prescrição quinquenal nos termos em que decidiu o Excelso STF no RE 636886/AL, em que instrumentalizou os precedentes e produziu decisão uniforme no tema 899, extinguindo ou arquivando a presente TCE ou excluindo a empresa Embargante dos autos".
	É o relatório.

Marcela Dalila de Souza Ribeiro Guimarães (OAB/PA 23.633), André Ramy Pereira Bassalo (OAB/PA 7.930) e outros.

Não atuou

EMBARGOS DE DECLARAÇÃO OPOSTOS CONTRA DECISÃO QUE NÃO CONHECEU DE RECURSO DE RECONSIDERAÇÃO. CONHECIMENTO. AUSÊNCIA DE CONTRADIÇÃO. REJEIÇÃO. CIÊNCIA.

TOMADA DE CONTAS ESPECIAL (TCE)

não atuou

Considerando que o exame de admissibilidade cinge-se ao cabimento do recurso, sem indagar sobre a existência, ou não, de omissão, contradição ou obscuridade, verifica-se que os argumentos apresentados pela embargante enquadram-se, em tese, no que dispõe o art. 34 da Lei 8.443/1992.
2.	Além disso, o fato de o recurso ter sido protocolado antes mesmo do envio do ofício de notificação à embargante aponta a sua tempestividade.
3.	Logo, conheço dos presentes embargos de declaração, uma vez que estão presentes os requisitos específicos de admissibilidade previstos nos arts. 32 e 34 da Lei 8.443/1992 c/c o art. 287 do RITCU.
II - Breve histórico
4.	O feito sob exame tratou, originalmente, de tomada de contas especial originada da conversão de representação, nos termos do Acórdão 7906/2010-TCU-Primeira Câmara, que apurou irregularidades nas aquisições de merenda escolar com recursos originários do Programa Nacional de Alimentação Escolar (Pnae) , repassados pelo Fundo Nacional de Desenvolvimento da Educação (FNDE) à Secretaria de Estado de Educação do Pará (Seduc/PA) , no exercício de 2008.
5.	Em essência, foram identificados pagamentos sem a correspondente entrega de produtos alimentícios nas Dispensas de licitação 58/2008 e 79/2008, ocasionando prejuízo ao erário no valor de R$ 875.924,64.
6.	No âmbito desta Corte de Contas, foram citados o sr. Ely Benevides Sousa Filho, secretário adjunto de logística da Seduc/PA à época; as sras. Maysa dos Santos Martins Furtado e Marcela Rassy Teixeira, então responsáveis pela Coordenadoria de Assistência ao Estudante (CAE/Seduc) ; o sr. Isaías de Sousa da Silva, na qualidade de agente administrativo; e as empresas Distribuidora Brasil Ltda. e C. Ribeiro Distribuidora Ltda., tendo em vista o ateste e o pagamento de produtos sem documentos comprobatórios da efetiva entrega.
7.	Em paralelo, foram também realizadas audiências da sra. Marcela Rassy Teixeira, do sr. Ely Benevides Sousa Filho e da sra. Maysa dos Santos Martins Furtado por terem concordado com contratações emergenciais por prazo superior a 180 dias. 
8.	O feito prosseguiu regularmente e, por meio do Acórdão 14063/2020-TCU-Primeira Câmara deste Tribunal julgou regulares as contas do sr. Isaías de Sousa da Silva, dando-lhe quitação plena, bem como julgou irregulares as contas dos srs. Ely Benevides Sousa Filho, Maysa dos Santos Martins Furtado e Marcela Rassy Teixeira e das empresas Distribuidora Brasil Ltda. e C. Ribeiro Distribuidora, condenando-os ao pagamento solidário de débito, além de multa individual, nos termos abaixo:
	"9.3.1. Ely Benevides Sousa Filho em solidariedade com Maysa dos Santos Martins Furtado, Marcela Rassy Teixeira e Distribuidora Brasil Ltda.:
	Data
	Valor Original (R$) 

	23/12/2008
	157.946,07

9.3.2. Ely Benevides Sousa Filho em solidariedade com Marcela Rassy Teixeira e Distribuidora Brasil Ltda.:
	Data
	Valor Original (R$) 

	19/12/2008
	536.704,89

	30/10/2008
	91.220,99

9.3.3. Ely Benevides Sousa Filho em solidariedade com Maysa dos Santos Martins Furtado, Marcela Rassy Teixeira e C. Ribeiro Distribuidora Ltda.:
	Data
	Valor Original (R$) 

	19/12/2008
	90.052,69

9.4. aplicar a Ely Benevides Sousa Filho, Maysa dos Santos Martins Furtado, Marcela Rassy Teixeira, Distribuidora Brasil Ltda. e C. Ribeiro Distribuidora multas individuais previstas no art. 57, da Lei 8.443/1992, nos valores a seguir especificados, com a fixação do prazo de quinze dias, a contar da notificação, para que comprovem, perante o Tribunal (art. 214, inciso III, alínea 'a', do Regimento Interno) , o recolhimento das dívidas ao Tesouro Nacional, atualizadas monetariamente, desde a data do presente acórdão até a do efetivo recolhimento, se forem pagas após o vencimento, na forma da legislação em vigor;
	Responsável
	Valor da Multa (R$) 

	Ely Benevides Sousa Filho
	150.000,00

	Marcela Rassy Teixeira
	100.000,00

	Maysa dos Santos Martins Furtado
	30.000,00

	Distribuidora Brasil Ltda.
	200.000,00

	C. Ribeiro Distribuidora
	35.000,00"

9.	Contra essa decisão, as sras. Marcela Rassy Teixeira e Maysa dos Santos Martins Furtado interpuseram recursos de reconsideração (peças 488 e 498, respectivamente) , os quais, em exame preliminar de admissibilidade da Serur, receberam proposta no sentido de serem conhecidos, com fundamento nos arts. 32, inciso I, e 33 da Lei 8.443/1992 (peças 491 e 529, respectivamente) . Referidos apelos encontram-se em fase de instrução de mérito.
10.	A empresa Distribuidora Brasil Ltda. também interpôs recurso de reconsideração (peça 497) , o qual, diversamente, recebeu proposta no sentido de não ser conhecido, por restar intempestivo e não apresentar fatos novos, nos termos do art. 33 da Lei 8.443/92 c/c o art. 285, caput e § 2º, do RITCU (peça 530) . O representante do MP/TCU ratificou a proposta da unidade técnica. Ato contínuo, foi exarado o Acórdão 8.389/2021, por intermédio do qual a Primeira Câmara desta Corte de Contas não conheceu do recurso da empresa Distribuidora Brasil Ltda.
11.	É contra essa deliberação que se insurge a embargante.
III - Das alegações recursais
12.	Em resumo, a empresa Distribuidora Brasil Ltda. opõe embargos de declaração por meio dos quais suscita a existência de obscuridade no julgado acima, com base nos seguintes argumentos (peça 549) :
	a) as notas fiscais impugnadas foram emitidas em 2008 e a expedição do ofício citatório da empresa deu-se em 21/6/2018, razão pela qual teria havido a incidência do prazo prescricional reconhecido pelo próprio TCU no Acórdão 1441/2016-TCU-Plenário, que o fixou em dez anos, contados da instauração da tomada de contas especial;
	b) a contagem do prazo prescricional deve atentar para o fato gerador, não se fixando na data da emissão das notas fiscais (4/12/2008) , mas na data da efetiva contratação, motivo pelo qual, instaurado o processo originário de representação em 24/3/2008, e efetuada a citação inicial em 21/6/2018, seria forçoso reconhecer que a prescrição se consumou;
	c) a atuação do TCU no espectro do controle e fiscalização deve ter como firme o limite temporal de cinco anos para atuação, como definido na Lei 9.873/1999 e no Decreto 20.910/1932, para garantir estabilidade ao quadro de atuação administrativa que vise à aplicação de sanção;
	d) recentemente, o STF passou a decidir reiteradamente pela aplicação da Lei 9.873/1999 para regular as relações e os limites de atuação do TCU no controle externo;
	e) o STF, ao julgar o Recurso Extraordinário 636.886/AL, consolidou o entendimento de que é prescritível a pretensão de ressarcimento ao erário fundada em decisão de Tribunal de Contas; e
	f) considerando que a data de instauração da presente tomada de contas especial foi 24/3/2008, que a inclusão da empresa Distribuidora Brasil Ltda. como responsável deu-se somente com a prolação do Acórdão 7906/2010-TCU-Primeira Câmara e que a sua citação ocorreu com a expedição do Ofício 1.076, de 21/6/2018, restou configurada a decadência quinquenal.
13.	Diante disso, a embargante pleiteia que sejam recebidos os presentes embargos para, no mérito, ser reconhecida "a ocorrência de decadência do direito de prosseguir na apuração em TCE, ou, assim não entendendo, que acolha a prescrição decenal definida no bojo do v. Acórdão 1441/2016-TCU-Plenário ou reconheça a prescrição quinquenal nos termos em que decidiu o Excelso STF no RE 636886/AL, em que instrumentalizou os precedentes e produziu decisão uniforme no tema 899, extinguindo ou arquivando a presente TCE ou excluindo a empresa embargante dos autos".
IV - Da análise de mérito
14.	Não procedem as alegações da embargante.
15.	Sabe-se que há tempos este Tribunal, baseado em precedentes do Supremo Tribunal Federal (STF) e na interpretação do art. 37, § 5º, da Constituição Federal, tem adotado o entendimento, consolidado na Súmula 282, de que "as ações de ressarcimento movidas pelo Estado contra os agentes causadores de danos ao erário são imprescritíveis".
16.	Ocorre que o STF, ao julgar o Recurso Extraordinário 636.886/AL, fixou, com repercussão geral, o seguinte enunciado para o Tema 899: "é prescritível a pretensão de ressarcimento ao erário fundada em decisão de Tribunal de Contas". Entendo que esse julgado pode vir a ensejar a revisão da jurisprudência deste Tribunal.
17.	No entanto, reconheço que, nos moldes em que foi fixada a tese da Suprema Corte, existem muitas dúvidas e lacunas a serem sanadas, que tornam extremamente difícil a sua imediata aplicação, de forma genérica e abrangente, aos processos que tramitam neste Tribunal. Dada a ausência de lei específica, não há prazo prescricional estabelecido - em lei ou mesmo pelo STF - para a atuação do TCU na apuração de dano ao erário, bem como sobre como se daria o início da contagem e as interrupções desse prazo.
18.	Ademais, embora o verbete já tenha sido publicado, a decisão foi impugnada mediante embargos de declaração, o que possibilitará o esclarecimento dessas questões ou mesmo a modulação de efeitos, com impacto nos processos em curso.
19.	Assim, considero que, até que sobrevenham todos esses esclarecimentos e definições, embora desejável, não é possível a imediata aplicação, com a devida segurança, da tese fixada pelo STF no âmbito do TCU. Por outro lado, não se pode deixar de dar encaminhamento aos incontáveis processos que tangenciam essa discussão neste Tribunal.
20.	Dessa forma, tenho mantido, por ora, o entendimento que já vem sendo adotado pelo TCU e pelo próprio STF, no sentido de considerar imprescritíveis as ações de ressarcimento ao erário.
21.	Não obstante tal posicionamento, para evitar qualquer eventual futuro questionamento que possa comprometer a higidez do acórdão a ser proferido nesta oportunidade, analiso as consequências de uma possível aplicação do Tema 899 ao caso concreto ora em apreciação.
22.	Para tanto, ante a já mencionada ausência de definição, no RE 636.886, do marco legal que deve balizar a aplicação do aludido Tema 899, entendo que duas se afiguram as alternativas normativas mais plausíveis: (i) o art. 205 do Código Civil, que estipula prazo prescricional decenal, contado entre a data do fato e a data do ato que ordenar a citação; e (ii) a Lei 9.873/1999, cujo art. 1º fixa prazo quinquenal, a contar da data da prática do ato ou, no caso de infração permanente ou continuada, do dia em que esta tiver cessado, e cujos arts. 2º e 3º definem os respectivos marcos interruptivos e suspensivos.
23.	A aplicação do primeiro parâmetro legal encontra amparo, por analogia, no Acórdão 1441/2016-TCU-Plenário, que, de forma fundamentada e em incidente de uniformização de jurisprudência, o adotou no tocante à prescrição da pretensão punitiva do TCU. 
24.	Já a segunda alternativa tem respaldo em julgados de ambas as turmas do STF, que a utilizaram no exame, entre outros, dos MS 32.201, 35.512 e 36.067.
25.	Outra premissa adotada nesse exame é a de que as pretensões punitiva e de ressarcimento devem observar o mesmo regime na atividade de controle externo, dado o objetivo comum da prescrição de fixar prazo para o Tribunal de Contas agir, para caracterizar o ilícito, identificar seu autor, dimensionar as consequências da conduta e impor as consequências legais, independentemente de tais consequências terem natureza punitiva ou ressarcitória.
26.	Dessa forma, no caso concreto, considerado o prazo decenal do art. 205 do Código Civil, não se operou a prescrição, visto que o termo inicial são os dias 30/10/2008 e 19/12/2008 (datas das ordens de pagamentos) , e o ato que ordenou a citação teve lugar em 20/3/2018.
27.	Idêntico resultado se obtém com a utilização do regime da Lei 9.873/1999. Para tanto, é preciso considerar os seguintes parâmetros:
	(i) termo inicial:
	- a Lei 9.873/1999, art. 1º, parte final, traz previsão expressa a respeito do início da contagem do prazo prescricional, estabelecendo que o marco inicial será contado da data da prática do ato ou, no caso de infração permanente ou continuada, do dia em que tiver cessado;
	- nessa hipótese, tendo em vista que a irregularidade atribuída à ora embargante diz respeito ao recebimento de pagamentos sem comprovação da efetiva entrega dos produtos, o termo inicial da contagem do prazo prescricional corresponde às datas das ordens de pagamentos, a saber, 30/10/2008 e 19/12/2008;
	(ii) interrupções por atos inequívocos de apuração dos fatos: 
	- no regime da Lei 9.873/1999, a prescrição se interrompe "pela notificação ou citação", "por qualquer ato inequívoco, que importe apuração do fato" ou "pela decisão condenatória recorrível" (art. 2º) . Nos presentes autos, destacam-se os seguintes atos praticados que se amoldam ao comando legal:
	a) autuação de processo de representação no âmbito deste Tribunal, em 28/10/2008;
	b) instrução de unidade técnica desta Corte, de 11/12/2008, na qual se propôs audiência da sra. Iracy de Almeida Gallo Ritzman, secretária de Estado de Educação, para oferecer razões de justificativa em face das irregularidades apuradas (peça 2, p. 2-3) ;
	c) instrução de unidade técnica desta Corte propondo novas audiências dos gestores responsáveis, datada de 16/11/2009 (peça 2, p. 42-43) ;
	d) instrução de unidade técnica desta Corte propondo a conversão da representação em processo de tomada de contas especial, bem como a citação de diversos responsáveis, em 5/11/2010 (peça 6, p. 12) ;
	e) prolação do Acórdão 7906/2010-TCU-Primeira Câmara, que converteu o processo em tomada de contas especial e determinou a citação dos responsáveis, em 30/11/2010 (peça 6, p. 17) ; 
	f) emissão de despacho do relator a quo determinando a adoção de diligências saneadoras para apuração dos fatos e das responsabilidades, em 24/9/2012 (peça 89) ;
	g) instrução de unidade técnica desta Corte, de 17/4/2017, na qual se propôs a citação da recorrente (peça 356) ;
	h) citação da embargante no âmbito desta Corte, em 6/7/2018 (peça 424) ;
	i) instrução de unidade técnica desta Corte, de 27/9/2019, propondo o julgamento das presentes contas (peça 445) ; e
	j) decisão condenatória recorrível prolatada em 1/12/2020 (peça 449) .
28.	Dados os marcos interruptivos descritos, nota-se que o prazo quinquenal não foi superado em nenhum intervalo de tempo entre eles.
29.	Fica demonstrada, assim, a inocorrência de prescrição nos três cenários jurídicos possíveis (aplicação do entendimento firmado pelo STF no MS 26.210 e na Súmula TCU 282, aplicação do art. 205 do Código Civil e aplicação do regime da Lei 9.873/1999) .
30.	Nesse sentido, reputo não haver obscuridade a ser corrigida na decisão atacada.
31.	Diante do exposto, voto para que o Tribunal adote o acórdão que ora submeto à deliberação deste Colegiado.
                 TCU, Sala das Sessões Ministro Luciano Brandão Alves de Souza, em 3 de agosto de 2021.
BENJAMIN ZYMLER
Relator